【裁判字號】    99,監宣,135
【裁判日期】    990720
【裁判案由】    監護宣告
【裁判全文】
臺灣桃園地方法院民事裁定             99年度監宣字第135號
聲  請  人  乙○○
相  對  人  丙○○
關  係  人  甲○○
上聲請人聲請監護宣告事件，本院裁定如下：
    主  文
宣告丙○○（男，民國○○年○月○○日生，身分證統一編號：Ｚ0000
00000號）為受監護宣告人。
選定乙○○（男，身分證統一編號：Ｚ000000000號）為受監護宣
告人丙○○之監護人。
指定甲○○（男，身分證統一編號：Ｚ000000000號）為會同開具
財產清冊之人。
聲請程序費用由受監護宣告人丙○○負擔。
    理  由
一、按對於因精神障礙或其他心智缺陷，致不能為意思表示或受
    意思表示，或不能辨識其意思表示之效果者，法院得因本人
    、配偶、四親等內之親屬、最近一年有同居事實之其他親屬
    、檢察官、主管機關或社會福利機構之聲請，為監護之宣告
    。受監護宣告之人應置監護人；法院為監護之宣告時，應依
    職權就配偶、四親等內之親屬、最近一年有同居事實之其他
    親屬、主管機關、社會福利機構或其他適當之人選定一人或
    數人為監護人，並同時指定會同開具財產清冊之人。法院為
    前項選定及指定前，得命主管機關或社會福利機構進行訪視
    ，提出調查報告及建議。監護之聲請人或利害關係人亦得提
    出相關資料或證據，供法院斟酌。法院選定監護人時，應依
    受監護宣告之人之最佳利益，優先考量受監護宣告之人之意
    見，審酌一切情狀，並注意下列事項：(一)受監護宣告之人
    之身心狀態與生活及財產狀況。(二)受監護宣告之人與其配
    偶、子女或其他共同生活之人間之情感狀況。(三)監護人之
    職業、經歷、意見及其與受監護宣告之人之利害關係。(四)
    法人為監護人時，其事業之種類與內容，法人及其代表人與
    受監護宣告之人之利害關係，民法第14條第1 項、第1110條
    、第1111條、第1111條之1 分別定有明文。又法院應於鑑定
    人前訊問應受監護宣告之人。但有礙難訊問之情形或恐有害
    其健康者，不在此限。監護之宣告，非就應受監護宣告之人
    之精神或心智狀況訊問鑑定人後，不得為之，民事訴訟法第
    602條第1項、第603條亦分別定有明文。
二、本件聲請意旨略以：聲請人乙○○之父即相對人丙○○，於
    民國98年7月6日因中風，雖送醫診治但不見起色，近日甚且
    已因精神障礙或其他心智缺陷，致不能為意思表示或受意思
    表示，或不能辨識其意思表示之效果，有殘障手冊可證，為
    此依法聲請鈞院准予對相對人為監護宣告，並指定乙○○為
    相對人之監護人暨指定甲○○為會同開具財產清冊之人等語
    。
三、經查，聲請人主張之事實業經其提出戶籍謄本、殘障手冊為
    證，核屬相符，且經本院依職權前往桃園縣桃園市○○路65
    0號10樓之5勘驗相對人之精神狀況，並於鑑定人邱瑞祥醫師
    前訊問相對人，相對人對於點呼其姓名未得回應；另訊據鑑
    定人邱瑞祥醫師稱以：個案為心神喪失，其餘詳如鑑定報告
    等語（均詳如本院99年6月14日訊問筆錄）。再參以鑑定人
    邱瑞祥醫師對相對人進行精神鑑定之結果亦認為：民國98年
    5月，盧員（即相對人）發生腦中風，造成右側偏離，同時
    喪失言語表達能力，理解能力亦明顯受損，至今仍未改善，
    認知功能亦嚴重損害，以完全無生活自理能力，需要專人照
    顧。99年6月14日根據親自診視個案及家屬描述，盧員無法
    行走，終日躺床，大小便失禁，洗澡、穿衣均須他人協助，
    進食須專人以鼻胃管灌食，幾乎無法表達需求或理解問話。
    鑑定過程：盧員可張眼，亦有部分意識，外觀尚整潔，注意
    力尚可，態度似可部分配合，表情有些激動，對叫喚及問話
    會有發聲及揮舞左手等反應，但旁人無法理解。思考、知覺
    、判斷力、身體抱怨、病識感、定向感等完全無法接受評測
    ，顯示其認知功能已嚴重受損，無處理個人事務之能力，其
    精神狀態已達心神喪失之程度。結論：盧員目前因心智缺陷
    ，致不能為意思表示或受意思表示及辨識其意思表示等語，
    復有迎旭診所99年6 月15日迎旭祥監宣字第9955號函附之精
    神鑑定報告書1 份存卷足憑。是依上揭鑑定結果，相對人因
    腦中風，無法言語，已達不能為意思表示或受意思表示，或
    不能辨識其意思表示之效果之程度，應可認定。本院爰依法
    宣告丙○○為受監護宣告之人。
四、次查，本件經本院依職權囑託桃園縣政府對聲請人進行訪視
    結果略以：聲請輔助監護宣告之原因，因相對人（以下稱案
    主）自98年7月份因突然性大面積中風，造成失語，右側癱
    瘓。經醫生鑑定為肢體障礙重度。案長子（即聲請人）表示
    ，案主（即相對人）之住院之醫療花費每月約6至7萬。案主
    目前已出院由外勞照顧，每月費用約5萬元左右皆由案長子
    負擔；又案主經過約1年來積極復健治療，仍無法為意思表
    示，故向法院聲請監護宣告，代為處分案主之財產，用於案
    主平日所需之照顧及醫療花費。相對人狀況說明：案主目前
    無法言語，但眼神能追視人，生活無法自理。聲請人狀況說
    明：案主目前相關醫療及照顧費用、就醫回診及探視等皆由
    案長子（即聲請人）及案長媳負擔，又案主自中風至今尚未
    能恢復言語，無法為意思表示，故願意擔任監護人。評估案
    長子及案長媳定期協助案主返回醫院回診及復建，協助支付
    案主之生活費用，評估由其擔任監護人並無特別不當處。會
    同開具財產清冊之人說明：案次子（即開具財產清冊之人）
    目前與案長子（聲請人）同住，同意擔任開具財產清冊人等
    語，有桃園縣政府99年6 月30日府社助字第0990248430號函
    暨監護宣告訪視報告1 份附卷可參。本院審酌聲請人詹和祥
    為受監護宣告之人丙○○之長子，有戶籍謄本為證，且為受
    監護宣告人丙○○之實際照顧者，由其擔任受監護宣告人丙○○之監護人，自應屬受監護宣告人丙○○之最佳利益，是
    本院認由聲請人擔任監護人，應無不當之處，本院爰依上揭
    法條規定，選定聲請人乙○○擔任丙○○之監護人。又經本
    院選定之監護人即聲請人乙○○，自應依民法第1112條規定
    ，負責護養療治受監護宣告人丙○○之身體及妥善為財產管
    理之職務，一併敘明。另就指定會同開具財產清冊之人部分
    ，本院參酌關係人甲○○為受監護宣告人丙○○之次子，亦
    有戶籍謄本為證，是本院認由其擔任會同開具財產清冊之人
    ，亦無不當，本院爰依上揭法條規定，指定甲○○擔任會同
    開具財產清冊之人。又依民法第1113條準用同法第1099條之
    規定，於監護開始時，監護人對於受監護宣告人丙○○之財
    產，應會同甲○○，於2 個月內開具財產清冊並陳報法院，
    併此敘明。
六、依民事訴訟法第608 條第1 項，裁定如主文。
中    華    民    國    99    年    7    月    20    日
                  家事法庭法  官  陳添喜
以上正本係照原本作成。
宣告受監護宣告裁定不得抗告。
如對指定監護人裁定抗告須於裁定送達後10日內向本院提出抗告
狀，並繳納裁判費１０００元。
中    華    民    國    99    年    7    月  20    日
                          書記官  楊慧伶

司法院資訊處製作；財團法人民間司法改革基金會備份。
